臺灣臺中地方法院刑事判決
110年度原訴字第45號
                                     110年度訴字第1370號
公  訴  人  臺灣臺中地方檢察署檢察官
被      告  謝鴻榮




選任辯護人  劉柏均律師（法律扶助）
被      告  陳思翰


選任辯護人  高峯祈律師
            劉子豪律師
上列被告等因違反組織犯罪條例等案件，經檢察官提起公訴（11
0年度少連偵字第18號、偵字第3469號、第5318號、第5683號、
第10323號、第10456號、第10457號、第10794號、第11216號、
第11450號、第11785號）及追加起訴（110年度蒞追字第1號），
本院判決如下：
    主    文
申○○犯如附表一編號1至11所示之罪，各處如附表一編號1至11所
示之刑及沒收。應執行有期徒刑肆年貳月，沒收部分併執行之。
並應於刑之執行前，令入勞動場所，強制工作參年。
癸○○犯如附表一編號1至11所示之罪，各處如附表一編號1至11所
示之刑及沒收。應執行有期徒刑貳年陸月，沒收部分併執行之。
    犯罪事實
一、申○○於民國109年10月底之不詳時日，加入真實姓名年籍不
    詳之人所組成之3人以上，以實施詐術為手段，具有持續性
    、牟利性之有結構性組織（下稱系爭詐欺集團），並擔任系
    爭詐欺集團之幹部。嗣申○○即於109年11月間，招募癸○○加
    入系爭詐欺集團，並要求癸○○代為招募負責領取詐得之金融
    帳戶存摺、提款卡、提領詐欺贓款、清點款項及監督車手、
    載運取簿手、車手、收水之司機等下層成員。癸○○則與申○○
    共同意圖為自己不法之所有，及基於3人以上共同犯詐欺取
    財、洗錢、招募他人加入犯罪組織之犯意聯絡，由申○○於10
    9年12月10日前某日招募丙○○（原名林祖兒）；癸○○於109年
    11月16日招募子○○、戊○○，於109年12月4日招募壬○○、於10
    9年12月20日招募未○○等人加入系爭詐欺集團後，申○○即指
    揮癸○○、子○○、戊○○、壬○○、未○○、丙○○等人分別為下列行
    為（子○○、戊○○、壬○○、未○○、丙○○所犯部分，另行審結）
    ：
㈠、申○○、癸○○、子○○、戊○○所屬之詐欺集團不詳成員於附表一
    編號1、2所示時間，以附表一編號1、2所示方式，分別詐騙
    辛○○、寅○○，致其等陷於錯誤，而於附表一編號1、2所示時
    間，依指示匯款至附表一編號1、2所示帳戶內。申○○遂指揮
    癸○○通知子○○、戊○○，由子○○駕駛車牌號碼000-0000號租賃
    小客車搭載戊○○，於附表一編號1、2所示時間，前往附表一
    編號1、2所示地點，提領如附表一編號1、2所示款項後，戊○○、子○○復聽從指示於109年11月17日晚間11時許，在臺中
    市沙鹿區不詳國民小學旁，及於109年11月17日晚間11時25
    分後某時，在臺中市大甲區市○路0號華南商業銀行大甲分行
    附近，將領取之款項交付申○○指定之人轉交申○○，由申○○轉
    交系爭詐欺集團不詳成員，以此方式掩飾、隱匿該詐騙所得
    之去向及所在。
㈡、申○○、癸○○、子○○、壬○○所屬之詐欺集團不詳成員於附表一
    編號3至8所示時間，以附表一編號3至8所示方式，分別詐騙
    辰○○、己○○、甲○○、午○○、巳○○、丁○○，致其等均陷於錯誤
    ，而於如附表一編號3至8所示時間，依指示匯款至附表一編
    號3至8所示之帳戶內。申○○遂指揮癸○○、子○○、壬○○，由子
    ○○負責駕駛車牌號碼000-0000號租賃小客車搭載壬○○，於附
    表一編號3至8所示時間，前往附表一編號3至8所示地點，提
    領如附表一編號3至8所示款項後，再由癸○○指示子○○、壬○○
    前往指定地點後，癸○○上車取走提領款項後轉交申○○，由申
    ○○轉交所屬詐欺集團之不詳成員，以此方式掩飾、隱匿該詐
    騙所得之去向及所在。
㈢、申○○、癸○○、丙○○、張○蓁（93年7月生，真實姓名年籍詳卷
    ，無證據證明申○○、癸○○主觀上知悉張○蓁未成年）與真實
    年籍姓名不詳、綽號「花花」之成年人（無證據證明未成年
    ）所屬之詐欺集團不詳成員，於附表一編號9所示時間，以
    附表一編號9所示方式，詐騙庚○○，致其陷於錯誤，而於附
    表一編號9所示時間，依指示匯款至附表一編號9所示之帳戶
    內。嗣由申○○指揮癸○○通知丙○○、張○蓁及綽號「花花」之
    人，由丙○○駕駛車牌號碼000-0000號自用小客車，搭載張○
    蓁及綽號「花花」之人，於附表編號9所示之時地，領取附
    表一編號9所示之款項後，由申○○指揮丙○○於109年12月19日
    晚間某時，至臺中市○○區○○○路000號築間幸福鍋物臺中大里
    店，將領得之款項交付申○○，由申○○轉交系爭詐欺集團不詳
    成員，以此方式掩飾、隱匿該詐騙所得之去向及所在。
㈣、申○○、癸○○、丙○○、子○○、未○○及所屬之詐欺集團不詳成員
    ，於附表一編號10所示時間，以附表一編號10所示方式，詐
    騙卯○○，致其陷於錯誤，而於附表一編號10所示時間，依指
    示匯款至附表一編號10所示之帳戶內。嗣由申○○指揮癸○○通
    知丙○○、子○○、未○○，由丙○○駕駛車牌號碼000-0000號自用
    小客車，搭載未○○及子○○，於附表一編號10所示時地，提領
    附表一編號10所示款項後，申○○復指揮再由丙○○於109年12
    月22日凌晨1時12分許，至臺中市○○區○○○路000號巧虎電子
    遊藝場，將領得之款項交付申○○，由申○○轉交不詳系爭詐欺
    集團上層成員，以此方式掩飾、隱匿該詐騙所得之去向及所
    在。
㈤、申○○、癸○○所屬之詐欺集團不詳成員，於109年12月間之不詳
    時日，致電丑○○自稱為「陳代書」及元大商業銀行之員工，
    並佯稱可為丑○○通過辦理貸款之審核云云，致丑○○陷於錯誤
    ，於109年12月19日，在苗栗縣○○市○○○路000號統一超商珊
    瑚門市，將其所申設之土地銀行帳號000000000000000號、
    國泰世華商業銀行帳號000000000000000號、臺灣中小企業
    銀行帳號00000000000000號、玉山商業銀行帳號0000000000
    000000號等帳戶之存摺及提款卡（含密碼），以附表一編號
    11所示方式寄送至附表一編號11所示地點。嗣由申○○指揮癸○○，由癸○○通知張○蓁於109年12月21日下午1時許，前往上
    址統一超商新榮門市欲領取包裹，惟因丑○○發覺有異已報警
    處理，經警據報在現場門市埋伏，當場查獲。
二、案經辛○○、寅○○、辰○○、己○○、甲○○、午○○、巳○○、丁○○、庚○○、卯○○訴由警政署刑事警察局函送及臺中市政府警察局霧峰分局、清水分局、大甲分局、第四分局、第六分局、豐原分局報告臺灣臺中地方檢察署檢察官偵查起訴。
    理    由
壹、證據能力方面
一、按被告以外之人於審判外之言詞或書面陳述，除法律有規定
    者外，不得作為證據，刑事訴訟法第159條第1項雖定有明文
    。惟被告以外之人於審判外之陳述，雖不符同法第159條之1
    至第159條之4之規定，而經當事人於審判程序同意作為證據
    ，法院審酌該言詞陳述或書面陳述作成時之情況，認為適當
    者，亦得為證據，同法第159條之5第1項亦有明文。本判決
    所引用被告以外之人於審判外之陳述，雖屬傳聞證據，然檢
    察官、被告申○○、癸○○及其等辯護人於本院準備程序及審理
    時均不爭執該等證據之證據能力（見本院卷一第273頁至第2
    73頁、第298頁至第309頁；本院卷三第86頁），本院審酌上
    開被告以外之人於審判外陳述作成時之情況，並無不能自由
    陳述之情形，亦未有違法、不當或其他瑕疵，且與待證事實
    具有關連性，以之作為證據應屬適當，認均有證據能力。
二、其餘本判決所引之非供述證據，並無證據證明係公務員違背
    法定程序所取得，亦無顯有不可信之情況，且均經本院依刑
    事訴訟法第164條、第165條踐行調查證據程序，檢察官、被
    告及其辯護人對此部分之證據能力亦均不爭執（見本院卷一
    第273頁至第273頁、第298頁至第309頁；本院卷三第87頁至
    第105頁），應認均有證據能力。
貳、實體方面
一、認定犯罪事實所憑之證據及理由
㈠、上揭犯罪事實，業據被告申○○、癸○○（下稱被告二人）於偵
    查及本院審理時自承不諱，核與證人即同案被告子○○、戊○○
    、未○○、丙○○、壬○○於警詢及偵查中所為供述、證人張○蓁
    、租車公司員工葉孟旻於警詢所為證述情節大致相符，並有
    刑事警察局偵查第六大隊第四隊偵查報告（見他10231號卷
    第9頁至第15頁、第25頁、第193頁至第199頁、第421頁至第
    426頁；偵5318號卷第261頁至第266頁）、彰化縣警察局溪
    湖分局偵辦109/12/19詐欺案偵查報告（見少連偵18號卷第2
    45頁至第253頁）、110年2月26日、3月11日、17日員警職務
    報告（見偵10875號卷第17頁至第19頁；偵10323號卷第19頁
    至第20頁；偵11450號卷第29頁）、臺中市政府警察局第六
    分局永福派出所偵查報告（見偵10794號卷第19頁至第20頁
    ）、110年3月11日偵查報告（見偵11785號卷第21頁至第28
    頁）、110年2月6日申○○之臺中市政府警察局霧峰分局搜索
    扣押筆錄、扣押物品目錄表（見偵5683號卷第129頁至第133
    頁）、110年2月1日癸○○之臺中市政府警察局霧峰分局扣押
    筆錄、扣押物品目錄表（見偵5318號卷第75頁至第79頁）、
    109年12月31日丙○○之臺中市政府警察局霧峰分局搜索扣押
    筆錄、扣押物品目錄表、本院109年聲搜字第001874號搜索
    票（見少連偵18號卷第95頁至第101頁）、110年1月17日未○○之臺中市政府警察局霧峰分局之扣押筆錄、扣押物品目錄
    表（見他10231號卷第175頁至第179頁）、被告申○○110年2
    月7日之指認犯罪嫌疑人紀錄表（偵5683號卷第49頁至第52
    頁）、癸○○110年2月2日、25日之指認犯罪嫌疑人紀錄表（
    見偵5318號卷第61頁至第64頁、第173頁至第176頁）、同案
    被告子○○110年3月3日、4日、10日指認犯罪嫌疑人紀錄表（
    見偵10323號卷第39頁至第45頁；偵10794號卷第87頁至第93
    頁；偵11785號卷第81頁至第95頁）、戊○○110年3月10日指
    認犯罪嫌疑人紀錄表（見偵10323號卷第53頁至第59頁）、
    壬○○110年3月3日、4日、10日之指認犯罪嫌疑人紀錄表（見
    偵10456號卷第25頁至第28頁；偵11450號卷第41頁至第47頁
    ；偵11785號卷第127頁至第141頁）、丙○○109年12月31日、
    110年1月7日、21日之指認犯罪嫌疑人紀錄表（見他10231號
    卷第205頁至第208頁、第443頁至第446頁、第457頁至第459
    頁）、未○○110年1月18日之指認犯罪嫌疑人紀錄表（見他10
    231號卷第115頁至第117頁）、證人張○蓁109年12月25日、1
    10年1月12日之指認犯罪嫌疑人紀錄表（見少連偵18號卷第5
    2頁至第55頁、第271頁至第275頁）、葉孟旻110年2月23日
    指認犯罪嫌疑人紀錄表（見偵10875號卷第39頁至第45頁）
    、車號000-0000號車輛詳細資料報表（見他10231號第25頁
    ）、車號000-0000號汽車出租單（見偵10323號卷第107頁）
    、帳號0000000000000號帳戶交易明細（見偵10323號卷第25
    頁）、中華郵政股份有限公司109年12月22日儲字第1090934
    650號函暨所附帳號0000000000000號帳戶開戶資料及交易明
    細（見偵10794號卷第43頁至第47頁）、中華郵政股份有限
    公司109年12月1日儲字第1090914230號函暨所附帳號000-00
    000000000000號帳戶開戶資料及交易明細（見偵10794號卷
    第27頁至第31頁）、帳號000-00000000000000號帳戶個資檢
    視、交易明細（見偵11450號卷第103頁至第109頁）、帳號0
    000000000000號帳戶交易明細（見偵11216號卷第85頁至第8
    7頁）、帳號000-00000000000號帳戶個資檢視及交易明細（
    見偵11785號卷第31頁至第35頁）、帳號000-000000000000
    號帳戶個資檢視（見偵11785號卷第31頁）、帳號000-00000
    00000000000號帳戶交易明細（見少連偵26號卷第269頁至第
    271頁）、帳號0000000000000號帳戶個資檢視及交易明細（
    見偵10875號卷第55頁至第59頁）各1份，及暱稱「养」、「
    跳跳虎」之個人資料畫面擷圖、「憨B家族」群組、「M」群
    組對話紀錄擷圖、被告申○○與癸○○之對話紀錄擷圖、被告癸○○與未○○之對話紀錄擷圖共23張（見他10231號卷第129頁至
    第135頁、第209頁、第364頁；偵5318號卷第213頁至第225
    頁）、未○○之提領時地一覽表、提領畫面擷圖（見他10231
    號卷第119頁至第121頁）、109年11月17日提領畫面及監視
    器畫面擷圖共76張（見偵10794號卷第207頁至第233頁；偵1
    1216號卷第89頁至第121頁）、109年12月5日詐欺案現場圖
    、提領畫面、監視器畫面擷圖共36張（見偵10456號卷第23
    頁；偵10794號卷第239頁至第245頁；偵11450號卷第53頁至
    第57頁；偵11785號卷第271頁至第291頁）、109年12月19日
    監視器畫面擷圖共18張（見少連偵18號卷第287頁至第295頁
    ）、110年12月22日監視器畫面擷圖共60張（見偵5683號卷
    第53頁至第82頁）在卷可稽，足徵被告二人自白與事實相符
    ，堪以信採。
㈡、又附表一編號1所示告訴人辛○○遭詐騙部分，尚有告訴人辛○○
    於警詢所為指訴、刑事案件被害人（告訴人、證人）個人資
    料表、內政部警政署反詐騙諮詢專線紀錄表、彰化縣警察局
    彰化分局民族路派出所受理各類案件紀錄表、受理刑事案件
    報案三聯單、受理詐騙帳戶通報警示簡便格式表、郵政自動
    櫃員機交易明細表、中國信託銀行自動櫃員機交易明細各1
    紙及往來交易明細擷圖2張附卷可參（見偵10794號卷第111
    頁至第115頁、第167頁至第169頁、第173頁、第179頁、第1
    81頁至第182頁）；附表一編號2所示告訴人寅○○遭詐騙部分
    ，尚有告訴人寅○○於警詢所為指訴、內政部警政署反詐騙諮
    詢專線紀錄表、臺北市政府警察局松山分局中崙派出所受理
    各類案件紀錄表、受理刑事案件報案三聯單、受理詐騙帳戶
    通報警示簡便格式表、165專線協請金融機構暫行圈存疑似
    詐欺款項通報單、網路銀行交易明細擷圖各1紙附卷可參（
    見偵10323號卷第79頁至第85頁、第89頁至第97頁、第101頁
    、第105頁）；附表一編號3所示告訴人辰○○遭詐騙部分，尚
    有告訴人於警詢所為指訴、內政部警政署反詐騙諮詢專線紀
    錄表、臺北市政府警察局文山第二分局興隆派出所受理各類
    案件紀錄表、受理刑事案件報案三聯單、台新銀行自動櫃員
    機交易明細各1紙、中國信託銀行自動櫃員機交易明細2紙及
    受理詐騙帳戶通報警示簡便格式表3紙附卷可參（見偵10794
    號卷第117頁至第119頁、第191頁至第204頁）；附表一編號
    4所示告訴人己○○遭詐騙部分，尚有告訴人己○○於警詢所為
    指訴、內政部警政署反詐騙諮詢專線紀錄表、高雄政府警察
    局前鎮分局前鎮街派出所受理刑事案件報案三聯單、受理詐
    騙帳戶通報警示簡便格式表、郵政自動櫃員機交易明細各1
    紙附卷可參（見偵11785號卷第181頁至第195頁、第201頁、
    第205頁、第209頁）；附表一編號5所示告訴人甲○○遭詐騙
    部分，尚有告訴人甲○○於警詢所為指訴、內政部警政署反詐
    騙諮詢專線紀錄表、屏東縣政府警察局屏東分局長治分駐所
    受理各類案件紀錄表、受理刑事案件報案三聯單、受理詐騙
    帳戶通報警示簡便格式表各1紙、郵局封面、內頁及告訴人
    甲○○與系爭詐欺集團之對話紀錄擷圖共8張附卷可參（見偵1
    1785號卷第215頁至229頁、第239頁至第245頁）；附表一編
    號6所示告訴人午○○遭詐騙部分，尚有告訴人午○○於警詢所
    為指訴附卷可參（見偵10456號卷第45頁至第48頁）；附表
    一編號7所示告訴人巳○○遭詐騙部分，尚有告訴人巳○○於警
    詢所為指訴、內政部警政署反詐騙諮詢專線紀錄表、桃園市
    政府警察局桃園分局同安派出所受理刑事案件報案三聯單、
    受理詐騙帳戶通報警示簡便格式表、金融機構聯防機制通報
    單各1紙附卷可參（見偵11450號卷第111頁至第125頁）；附
    表一編號8所示告訴人丁○○遭詐騙部分，尚有告訴人丁○○於
    警詢所為指訴、內政部警政署反詐騙諮詢專線紀錄表、新北
    市政府警察局淡水分局中正路派出所受理刑事案件報案三聯
    單、受理詐騙帳戶通報警示簡便格式表、金融機構聯防機制
    通報單各1紙附卷可參（見偵11450號卷第127頁至第139頁）
    ；附表一編號9所示告訴人庚○○遭詐騙部分，尚有告訴人庚○○於警詢所為指訴、內政部警政署反詐騙諮詢專線紀錄表、
    臺北市政府警察局中正第一分局忠孝西路派出所受理各類案
    件紀錄表、受理刑事案件報案三聯單、受理詐騙帳戶通報警
    示簡便格式表、臺灣銀行自動櫃員機交易明細各1紙附卷可
    參（見少連偵18號卷第67頁至第75頁、第79頁）；附表一編
    號10所示告訴人卯○○遭詐騙部分，尚有告訴人卯○○於警詢所
    為指訴、內政部警政署反詐騙諮詢專線紀錄表、宜蘭縣政府
    警察局羅東分局成功派出所受理刑事案件報案三聯單、受理
    詐騙帳戶通報警示簡便格式表、金融機構聯防機制通報單各
    1份附卷可參（見他10231號卷第139頁至第149頁）；附表一
    編號11所示被害人丑○○遭詐騙部分，則有被害人丑○○於警詢
    所為指訴、苗栗縣警察局頭份分局斗坪派出所受理各類案件
    紀錄表、受理刑事案件報案三聯單、統一超商代收款專用繳
    款證明、存摺封面影本各1份附卷可參（見他10231號卷第60
    頁至第67頁），足見附表一編號1至11所示告訴人及被害人
    均係因遭詐騙而分別匯款至附表一編號1至10所示帳戶，及
    交付附表一編號11所示之帳戶存摺、提款卡（含密碼）等情
    亦可認定。
㈢、綜上所述，本案事證明確，被告二人犯行均堪認定，應予依
    法論科。
二、論罪科刑
㈠、組織犯罪之認定
　1.按組織犯罪防制條例第3條第1項前段與後段，分別就「發起
    、主持、操縱或指揮」犯罪組織之人，和單純「參與」犯罪
    組織之人，所為不同層次之犯行，分別予以規範，並異其刑
    度，前者較重，後者較輕，係依其情節不同而為處遇。其中
    有關「指揮」與「參與」間之分際，乃在「指揮」係為某特
    定任務之實現，可下達行動指令、統籌該行動之行止，而居
    於核心角色，即足以當之；而「參與」則指一般之聽取號令
    ，實際參與行動之一般成員。又詐欺集團之分工細緻，不論
    電信詐欺機房（電信流）、網路系統商（網路流）或領款車
    手集團及水房（資金流），各流別如有3人以上，通常即有
    各該流別之負責人，以指揮各該流別分工之進行及目的之達
    成，使各流別各自分擔犯罪行為之一部，相互利用其他流別
    之行為，以達整體詐欺集團犯罪目的之實現，則各流別之負
    責人，縱有接受詐欺集團中之發起、主持或操縱者之指示而
    為、所轄人員非其招募、薪資非其決定，甚至本身亦參與該
    流別之工作等情事，然其於整體詐欺犯罪集團中，係居於指
    揮該流別行止之核心地位，且為串起各流別分工之重要節點
    ，自屬組織犯罪防制條例第3條第1項所指「指揮」犯罪組織
    之人，與僅聽取號令而奉命行動之一般成員有別。
　2.查被告申○○在本案中，於系爭詐欺集團不詳成員詐騙附表一
    編號1至11所示告訴人及被害人後，即指揮被告癸○○通知子○○、戊○○、壬○○、丙○○、未○○及張○蓁等人，分別為犯罪事實
    一、㈠至㈤所示之行為分工，並指示丙○○將提領款項交付予其
    ，及掌管發放薪資之權限，所為自屬指揮犯罪組織之行為，
    自無疑義。而被告癸○○於本案中，固負責通知子○○、戊○○、
    壬○○、丙○○、未○○及張○蓁等人前往提領，並有向壬○○、子○○拿取犯罪事實一、㈡提領之款項，然其係聽從被告申○○之指
    示，本身並無指揮、操縱之權利，此參被告癸○○於偵查中供
    稱：申○○負責指揮操盤，其會要求伊轉傳訊息給車手、取簿
    手跟收水等人，申○○也會自己傳訊息給司機、車手跟收水，
    薪水也是申○○發的等語（見偵5318號卷第109頁），核與證
    人即同案證人子○○於警詢時證述：申○○負責在群組指揮、癸○○負責收水，癸○○在群組內指示可以領錢，但領多少錢是由
    申○○決定的等語（見偵10794號卷第56頁至第57頁；偵11785
    號卷第71頁、第79頁）；證人壬○○於警詢及偵查中亦證述：
    申○○是在群組內負責指揮的人，申○○負責指揮、癸○○負責收
    水，提領過程中由申○○決定用哪張提款卡及提領金額，也是
    申○○告知提款卡密碼，並由申○○決定提款卡是否丟棄等語（
    見偵10456號卷第19頁、第21頁；見偵10794號卷第71頁、第
    271頁）；被告丙○○於偵查中證述：癸○○位階應該比申○○低
    ，因為申○○在群組內之暱稱就是BOSS，而且領到的錢最後都
    是交給申○○或是申○○指定之人，且癸○○在群組裡說的話，申
    ○○都看得到，申○○甚至在壬○○回報領款後，私訊伊交付款項
    之地址等語（見少連偵18號卷第560頁、第562頁；見本院卷
    一第93頁）所述情節相符，並有丙○○手繪組織圖、「M」群
    組對話紀錄擷圖及臺灣臺中地方檢察署數位採證報告各1份
    附卷可證（見少連偵18號卷第37頁；偵5318號卷第215頁至
    第225頁；本院卷二第21頁至第97頁），足見被告癸○○通知
    子○○、戊○○、壬○○、丙○○、未○○及張○蓁等人前往提領，及
    收取戊○○交付之款項，均係單純聽從被告申○○指示，揆諸前
    開說明，難認被告癸○○所為已構成指揮犯罪組織，僅足認定
    被告癸○○為參與犯罪組織。
㈡、按洗錢防制法所稱洗錢，指下列行為：一、意圖掩飾或隱匿
    特定犯罪所得來源，或使他人逃避刑事追訴，而移轉或變更
    特定犯罪所得。二、掩飾或隱匿特定犯罪所得之本質、來源
    、去向、所在、所有權、處分權或其他權益者。三、收受、
    持有或使用他人之特定犯罪所得，洗錢防制法第2條定有明
    文。故行為人如有上揭各款所列洗錢行為者，即成立同法第
    14條第1項之洗錢罪。從而，倘詐欺集團向被害人施用詐術
    後，為隱匿其詐欺所得財物之去向，而令被害人將其款項轉
    入該集團所持有、使用之人頭帳戶，並由該集團所屬之車手
    前往提領詐欺所得款項，如能證明該帳戶內之資金係本案詐
    欺之特定犯罪所得，即已該當於洗錢防制法第14條第1項之
    洗錢罪（最高法院108年台上字第1744號判決意旨參照）。
    查被告二人均明知附表編號1至10所提領之款項均為詐欺所
    得，仍指示子○○、戊○○、壬○○、丙○○、未○○及張○蓁等人前
    往提領，並向渠等收取提領款項後，藉由層層轉交之行為轉
    變犯罪所得之物理空間，而隱匿金錢來源為前開詐欺所得贓
    款，製造金流之斷點，並妨礙國家對於詐欺犯罪所得之追查
    ，所為實已該當一般洗錢罪無疑，且被告申○○、癸○○均既明
    知提領款項為詐欺所得仍於提領後將之交付上手後，而無從
    掌握贓款流向，主觀上有隱匿該財產與犯罪之關聯性，以躲
    避國家追訴、處罰之故意，是被告二人確有共同隱匿移轉加
    重詐欺取財之特定犯罪所得之行為甚明，自均應該當洗錢防
    制法第14條第1項之一般洗錢罪。
㈢、核被告申○○就附表一編號1所為，係犯組織犯罪防制條例第3
    條第1項前段之指揮犯罪組織、同條例第4條第1項之招募他
    人加入犯罪組織、刑法第339條之4第1項第2款之3人以上共
    同詐欺取財及洗錢防制法第14條第1項之一般洗錢罪；被告
    癸○○就附表一編號1所為，係犯組織犯罪防制條例第3條第1
    項後段之參與犯罪組織、同條例第4條第1項之招募他人加入
    犯罪組織、刑法第339條之4第1項第2款之3人以上共同詐欺
    取財及洗錢防制法第14條第1項之一般洗錢罪；被告申○○、
    癸○○就附表一編號2至10所為，均係犯刑法第339條之4第1項
    第2款之3人以上共同詐欺取財及洗錢防制法第14條第1項之
    一般洗錢罪；被告申○○、癸○○就附表一編號11所為，則係犯
    刑法第339條之4第1項第2款之3人以上共同詐欺取財罪。按
    刑事訴訟法第300條規定有罪之判決，得就起訴之犯罪事實
    ，變更檢察官所引應適用之法條，即法院得就有罪判決，於
    不妨害基本事實同一之範圍內，自由認定事實，變更檢察官
    所引應適用之法條。而所謂事實同一，非謂全部事實均須一
    致，祇須其基本事實相同，其餘部分縱或稍有出入，亦不失
    為事實同一。公訴意旨雖認被告癸○○所為，係犯組織犯罪防
    制條例第3條第1項前段之指揮犯罪組織罪，容有誤會，業如
    前述，惟起訴書所載與本院之認定之事實間，均為被告癸○○
    於本案詐欺集團內，負責通知子○○、戊○○、壬○○、丙○○、未
    ○○及張○蓁等人前往提領或領取包裹之行為，揆諸前揭說明
    ，其犯罪事實具有基本社會事實同一性，並經本院於審理時
    當庭告知上開變更之罪名（見本院卷三第111頁），對於被
    告癸○○之防禦權不生影響，爰得依法變更起訴法條。至檢察
    官起訴之犯罪事實，既經本院判決有罪而構成犯罪，且已變
    更罪名，即不能再就檢察官所引用之罪名諭知無罪，或於理
    由內說明不另為無罪之諭知，附此敘明。
㈣、另按共同正犯之成立，只須具有犯意之聯絡與行為之分擔，
    既不問犯罪動機起於何人，亦不必每一階段犯行，均經參與
    ，且意思之聯絡不限於事前有協議，即僅於行為當時有共同
    犯意之聯絡者，亦屬之。其表示之方法，亦不以明示通謀為
    必要，即相互間有默示之合致，亦無不可。而共同實施犯罪
    行為之人，在合同意思範圍以內，各自分擔犯罪行為之一部
    ，相互利用他人之行為，以達其犯罪目的者，即應對全部所
    發生之結果，共同負責，是共同正犯在犯意聯絡範圍內之行
    為，應同負全部責任；又共同正犯之意思聯絡，原不以數人
    間直接發生者為限，即有間接之聯絡者，亦包括在內。如甲
    分別邀約乙、丙犯罪，雖乙、丙間彼此並無直接之聯絡，亦
    無礙於其為共同正犯之成立（最高法院28年上字第3110號、
    34年上字第862 號、73年台上字第2364號、77年台上字第21
    35號判決意旨參照）。觀諸該詐欺集團之犯罪型態，係由多
    人分工方能完成，倘其中某一環節脫落，將無法順利達成詐
    欺結果，該犯罪集團成員雖因各自分工不同而未自始至終參
    與其中，惟其等所參與之部分行為，仍係相互利用該犯罪集
    團其他成員之行為，以遂行犯罪目的，是被告申○○、癸○○主
    觀上既知悉指揮、招募他人進入系爭詐欺集團，而有參與詐
    欺犯罪之認識，客觀上亦有實際招募子○○等人加入系爭詐欺
    集團，並指示渠等前往提領，並上繳而隱匿犯罪所得去向之
    行為分工，自應對各該參與之不法犯行及結果共同負責，揆
    諸前揭裁判意旨及說明，被告申○○、癸○○自應與該詐欺集團
    其他成員就本案三人以上共同詐欺取財及一般洗錢等犯行負
    共同正犯之責任。是被告二人就犯罪事實一、㈠與子○○、戊○○及系爭詐欺集團不詳成員；犯罪事實一、㈡與子○○、壬○○及
    系爭詐欺集團不詳成員；犯罪事實一、㈢與丙○○、張○蓁、綽
    號「花花」之人及系爭詐欺集團成員；犯罪事實一、㈣與丙○○、子○○、未○○及系爭詐欺集團不詳成員；犯罪事實一、㈤與
    張○蓁及系爭詐欺集團不詳成員間，具有犯意聯絡及行為分
    擔，各應分別依刑法第28條論以共同正犯。
㈤、罪數部分
  1.組織犯罪防制條例係藉由防制組織型態之犯罪活動為手段，
    以達成維護社會秩序、保障人民權益之目的，於該條例第3
    條第1項前段與後段，分別對於「發起、主持、操縱、指揮
    」及「參與」犯罪組織者，依其情節不同而為處遇，行為人
    雖有其中一行為，不問其有否實施各該手段（如詐欺）之罪
    ，均成立本罪。然在未經自首或有其他積極事實，足以證明
    其確已脫離或解散該組織之前，其違法行為，仍繼續存在，
    即為行為之繼續，而屬單純一罪，至行為終了時，仍論為一
    罪（最高法院107年度台上字第1066號、第2237號判決意旨
    參照）。又行為人於參與犯罪組織行為中，尚招募多人加入
    犯罪組織之行為，學說上認其性質為將非成員之教唆與幫助
    行為獨立正犯化。招募者乃企圖使第三人認識犯罪組織宗旨
    目標之計畫性行動，而進行招募成員，以促進犯罪組織繼續
    存在或目的實現，所侵害者為社會法益。雖在自然意義上有
    招募之數行為，然其罪數如何，應審酌行為人主觀上是否係
    基於同一犯意（其判斷標準乃行為人主觀上所預定侵害特定
    一個法益之意思，在實施犯罪之全體過程中，是否一直持續
    ，抑或已然中斷）；客觀上，數行為間，是否係利用同一機
    會實施（其判斷標準，應自全體犯罪過程予以觀察，可供行
    為人實施一個犯罪之外在客觀環境，是否持續抑或變更）。
    如果符合行為人主觀上係基於同一犯意，客觀上為利用同一
    機會，且侵害同一法益，則應論以包括一罪，而非數罪，以
    免評價過度，失諸過苛（最高法院110年度台上字第 2066號
    刑事判決意旨參照）。
  2.被告申○○招募癸○○、丙○○等人加入犯罪組織，並指揮被告癸○○、丙○○等人犯行，與其在該集團成員首次所犯，即附表一編號1所示之三人以上共同詐欺取財及洗錢犯行，係出於一個犯意，實行一個犯罪行為，而侵害國家法益、社會法益及個人法益，亦具有行為局部之同一性，在法律上應評價為一行為，應認係一行為觸犯數罪名之想像競合犯，從一重論以指揮犯罪組織罪。又被告申○○就附表一編號2至10所示之告訴人部分，各以一行為同時觸犯刑法第339條之4第1項第2款之三人以上共同詐欺取財及洗錢防制法第14條第1項之一般洗錢罪，為想像競合犯，應均各依刑法第55條規定，從一重以三人以上共同犯詐欺取財罪處斷。被告申○○就附表一編號1所犯之指揮犯罪組織罪及附表一編號2至11所犯之三人以上共同詐欺取財罪，各罪間犯意各別，行為互殊，應予分論併罰。
　3.被告癸○○參與犯罪組織，並招募子○○、戊○○、未○○等人加入
    ，與附表一編號1所示之三人以上共同詐欺取財及洗錢犯行
    ，應認係出於一個犯意，實行一個犯罪行為，而侵害國家法
    益、社會法益及個人法益，亦具有行為局部之同一性，在法
    律上應評價為一行為，應認係一行為觸犯數罪名之想像競合
    犯，從一重論以三人以上共同詐欺取財。又被告癸○○就附表
    一編號2至10所示之告訴人部分，各以一行為同時觸犯刑法
    第339條之4第1項第2款之三人以上共同詐欺取財及洗錢防制
    法第14條第1項之一般洗錢罪，為想像競合犯，應均各依刑
    法第55條規定，從一重以三人以上共同犯詐欺取財罪處斷。
    被告癸○○就附表一編號1所犯之招募他人加入犯罪組織罪及
    附表一編號2至11所犯之三人以上共同詐欺取財罪，各罪間
    犯意各別，行為互殊，應予分論併罰。
㈥、刑之減輕事由
　1.按「想像競合犯之處斷刑，本質上係『刑之合併』。其所謂從
    一重處斷，乃將想像競合犯組成之評價上數罪，合併為科刑
    一罪，其所對應之刑罰，亦合併其評價上數罪之數法定刑，
    而為一個處斷刑。易言之，想像競合犯侵害數法益者皆成立
    犯罪，論罪時必須輕、重罪併舉論述，同時宣告所犯各罪名
    ，包括各罪有無加重、減免其刑之情形，亦應說明論列，量
    刑時併衡酌輕罪部分量刑事由，評價始為充足，然後依刑法
    第55條前段規定『從一重處斷』，非謂對於其餘各罪可置而不
    論。因此，法院決定處斷刑時，雖以其中最重罪名之法定刑
    ，做為裁量之準據，惟於裁量其輕重時，仍應將輕罪合併評
    價在內。原判決既以上訴人如其附表一各犯行，均係犯刑法
    第339條之4第1項第2款之三人以上共同詐欺取財罪、洗錢防
    制法第14條第1項之洗錢罪，而各依想像競合犯從一重之加
    重詐欺罪處斷。但對於上訴人於偵查、審判中自白各犯行，
    何以未可適用洗錢防制法第16條第2項之規定就所犯同法第1
    4條第1項之洗錢罪部分減輕其刑，僅泛言：上訴人此部分均
    已從一重之刑法第339條之4第1項第2款之罪處斷，無從適用
    前述規定減刑，於法自有未合」（最高法院108年度台上字
    第4405號、第4408號刑事判決意旨參照）。
　2.查洗錢防制法第16條第2項規定：「犯前2條之罪（即洗錢防
    制法第14條之一般洗錢罪、同條例第15條之特殊洗錢罪），
    在偵查或審判中自白者，減輕其刑」。因被告二人就犯罪事
    實一、㈠至㈣（即附表一編號1至10）所示之一般洗錢犯行部
    分，於本院審理程序中均自白，爰就被告二人犯罪事實一、
    ㈠至㈣所犯一般洗錢罪部分，均依洗錢防制法第16條第2項規
    定，減輕其刑。
　3.又發起、主持、操縱、指揮或參與犯罪組織於偵查及審判中
    均自白者，減輕其刑；招募他人加入犯罪組織者，偵查及審
    判中均自白者，減輕其刑，組織犯罪防制條例第8條第1項、
    後段、第8條第2項後段定有明文。查被告申○○就本案招募癸○○加入犯罪組織部分；被告癸○○就本案參與及招募子○○、戊○○及未○○等人加入犯罪組織部分，於偵查及本院審理中均坦
    承犯行，自應符合上開自白減輕其刑規定之要件，而有該規
    定之適用，爰就此部分予以減輕其刑。至被告申○○指揮犯罪
    組織及招募丙○○部分，被告申○○於偵查中既未坦承此部分犯
    行，自無從予以減刑，附此敘明。
㈦、爰以行為人責任為基礎，審酌被告二人正值壯年，非無謀生
    能力，不思循正當途徑獲取財物，竟為貪圖輕易獲得金錢，
    滿足一己物慾，而加入詐欺集團，危害社會治安及人際信任
    ，除使檢警追查困難外，亦使告訴人無從追回被害款項，被
    告申○○前更曾因犯詐欺案件，經本院及臺灣高等法院台中分
    院分別判決確定，竟再犯本案，所為實值非難；另考量被告
    二人犯後坦承犯行、犯罪動機及手段、於集團內分擔之角色
    、對告訴人及被害人所生危害、所獲不法利益及告訴人及被
    害人所受損害等；兼衡被告申○○自陳五專畢業之智識程度、
    從事網拍工作、需扶養高齡父母；被告癸○○自陳高職肄業之
    智識程度，從事服務業（見本院卷三第113頁），被告癸○○
    業與告訴人辛○○、寅○○、甲○○、午○○、巳○○、丁○○、庚○○及
    卯○○等人均成立調解，並賠償渠等損害，而被告申○○迄今均
    未與告訴人或被害人達成和解及被告二人之前科素行等一切
    情狀，分別量處如主文所示之刑，並定應執行之刑。
㈧、強制工作：
  1.按犯組織犯罪防制條例第3條第1項之罪者，應於刑之執行前
    ，令入勞動場所，強制工作，其期間為3年，同條例第3 條
    第3項定有明文。次按行為人以一行為觸犯組織犯罪防制條
    例第3條第1項後段之參與犯罪組織罪及刑法第339條之4第1
    項各款之加重詐欺取財罪，依刑法第55條前段規定從一重之
    加重詐欺取財罪處斷而為科刑時，應視其行為之嚴重性、表
    現之危險性、對於未來行為之期待性，以及所採措施與預防
    矯治目的所需程度，於有預防矯治其社會危險性之必要，且
    符合比例原則之範圍內，由法院依該條例第3條第3項規定，
    一併宣告刑前強制工作（最高法院大法庭108年度台上大字
    第2306號裁定意旨參照）。
　2.被告申○○指揮犯罪組織，觸犯同條例第3條第1項之罪，而符
    合同條例第3條第3項所規定之要件，審酌被告申○○前於104
    年間即因犯詐欺案件，先後經本院以104年度訴字第243號判
    決定應執行刑有期徒刑2年6月，經臺灣高等法院臺中分院以
    104年度上訴字第1555號判決定應執行有期徒刑1年7月，嗣
    經本院以105年度聲字第4965號裁定定應執行有期徒刑4年，
    被告申○○並於105年11月4日入監執行，於109年7月20日假釋
    出監，有臺灣高等法院被告前案紀錄表附卷可證，然被告申
    ○○竟於假釋出監後3月即再犯本案，表現之危險性極高，單
    純刑事執行顯不足有效矯治被告申○○，且於本案中更係擔任
    指揮犯罪組織之角色，行為之嚴重性嚴重，參以前揭說明，
    自有以保安處分預防矯治之程度而有施以強制工作之必要，
    爰依法宣告被告申○○應於刑之執行前，令入勞動場所，強制
    工作3年。
  3.至被告癸○○於本案係聽命於被告申○○之指揮命令，居於組織
    下層地位，難認其參與犯罪組織之情節嚴重，表現出之危險
    傾向非高，且前無素行前科，依卷內證據亦難認其係因遊蕩
    或懶惰成習而犯罪，或有實行犯罪之習慣，反社會危險性非
    高，衡以本件被告癸○○所受有期徒刑之宣告，與其犯行之可
    非難性核屬相當，應可使其記取教訓，並達懲罰、矯治其再
    犯危險性之目的及特別預防之效果，依憲法比例原則之規範
    ，認此部分尚未達須以保安處分預防矯治之程度而有施以強
    制工作之必要，此部分爰裁量不予宣告強制工作。
三、沒收
㈠、按犯罪所得，屬於犯罪行為人者，沒收之；於全部或一部不
    能沒收或不宜執行沒收時，追徵其價額；犯罪所得，包括違
    法行為所得、其變得之物或財產上利益及其孳息；犯罪所得
    已實際合法發還被害人者，不予宣告沒收或追徵，刑法第38
    條之1第1項前段、第3項、第4項、第5項分別定有明文。又
    宣告前2條（即第38條、第38條之1）之沒收或追徵，有過苛
    之虞、欠缺刑法上之重要性、犯罪所得價值低微，或為維持
    受宣告人生活條件之必要者，得不宣告沒收或酌減之，刑法
    第38條之2第3項亦有明文。探究刑法第38條之1關於沒收犯
    罪所得之立法理由，係為避免被告因犯罪而坐享犯罪所得，
    顯失公平正義，而無法預防犯罪，以符合任何人都不得保有
    犯罪所得之原則，並基於徹底剝奪犯罪所得之意旨，不問犯
    罪成本、利潤，均應沒收，以遏阻、根絕犯罪誘因。然苟無
    犯罪所得，自不生利得剝奪之問題，固不待言，至2人以上
    共同犯罪，關於犯罪所得之沒收、追繳或追徵，倘個別成員
    並無犯罪所得，且與其他成員對於所得亦無事實上之共同處
    分權時，同無「利得」可資剝奪，特別在集團性或重大經濟
    、貪污犯罪，不法利得龐大，一概採取絕對連帶沒收、追繳
    或追徵，對未受利得之共同正犯顯失公平。又所謂各人「所
    分得」，係指各人「對犯罪所得有事實上之處分權限」，法
    院應視具體個案之實際情形而為認定：倘若共同正犯各成員
    內部間，對於不法利得分配明確時，固應依各人實際分配所
    得沒收；然若共同正犯成員對不法所得並無處分權限，其他
    成員亦無事實上之共同處分權限者，自不予諭知沒收；至共
    同正犯各成員對於不法利得享有共同處分權限時，則應負共
    同沒收之責。至於上揭共同正犯各成員有無犯罪所得、所得
    數額，係關於沒收、追繳或追徵標的犯罪所得範圍之認定，
    因非屬犯罪事實有無之認定，並不適用「嚴格證明法則」，
    無須證明至毫無合理懷疑之確信程度，應由事實審法院綜合
    卷證資料，依自由證明程序釋明其合理之依據以認定之。查
    被告申○○於本院審理中供稱其就本案犯行係按日計算，每日
    獲取報酬新臺幣（下同）5000元等語（見本院原訴45號卷二
    第315頁），是被告申○○涉犯天數分別為109年11月17日（即
    附表一編號1、2）、同年12月5日（即附表一編號3至8）、
    同年月19日（即附表一編號9）及21日（即附表一編號10）
    ，此部分自為被告申○○本案之犯罪所得，且尚未返還告訴人
    ，自均應依刑法第38條之1第1項規定，於被告申○○所犯各日
    之末次犯行，即附表一編號2、8、9、10罪刑項下諭知沒收
    ，並於全部或一部不能沒收或不宜執行沒收時，追徵其價額
    。被告癸○○則自陳犯罪事實一、㈠㈡所獲取之報酬為提領金額
    之3％，總計為17697元，犯罪事實一、㈢報酬為7至8000元；
    犯罪事實一、㈣則未獲取報酬等語（見本院原訴45號卷一第1
    04頁至第107頁），堪認為被告癸○○本案之犯罪所得，然業
    與附表編號1、2、4至10所示告訴人分別成立調解或達成和
    解，並分別賠償辛○○3萬543元、寅○○1萬2295元、己○○4718
    元、甲○○5165元、午○○8589元、巳○○12584元、丁○○5002元
    、庚○○6000元、卯○○10030元等金額，賠償金額已逾實際犯
    罪所得，有本院調解程序筆錄、電話紀錄表、和解書及匯款
    單據等件附卷可參（見本院原訴45號卷二第135頁至第137頁
    、第229頁至第238頁；本院卷三第143頁至第145頁、第181
    頁、第213頁），應認被告癸○○所有犯罪所得均已實際合法
    發還告訴人，依刑法第38條之1第5項規定，自不予宣告沒收
    或追徵。
㈡、按供犯罪所用、犯罪預備之物或犯罪所生之物，屬於犯罪行
    為人者，得沒收之，刑法第38條第2項前段定有明文。查扣
    案如附表二編號1所示之門號0000000000號黑色IPHONE7手機
    1支，為被告癸○○所有，且為被告癸○○本案所用之物，業據
    被告癸○○自陳在卷（見本院原訴45號卷三第104頁至第105頁
    ），爰依刑法第38條之2規定諭知沒收。其餘附表二編號6、
    7所示之物，固為被告癸○○所有，然被告癸○○於本院審理中
    供稱上開物品均與本案無關（見本院原訴45號卷三第104頁
    至第105頁），且均非屬違禁物，爰不予宣告沒收。被告申○○自陳本案係以紫色IPHONE10手機作為聯繫所用，爰依刑法
    第38條之2規定諭知沒收，並於全部或一部不能沒收或不宜
    執行沒收時，追徵其價額；既未扣案，又附表二編號8、9所
    示之物，固為被告申○○所有，然被告申○○自陳與本案無關，
    自無從宣告沒收（見本院原訴45號卷一第115頁）。
㈢、又洗錢防制法第18條第1項固規定「犯第14條之罪，其所移轉
    、變更、掩飾、隱匿、收受、取得、持有、使用之財物或財
    產上利益，沒收之；犯第15條之罪，其所收受、持有、使用
    之財物或財產上利益，亦同」，此一規定採取義務沒收主義
    ，只要合於前述規定，法院即應為相關沒收之諭知，然該洗
    錢行為之標的是否限於行為人所有者始得宣告沒收，法無明
    文，實務上一向認為倘法條並未規定「不問屬於犯罪行為人
    與否均沒收」時，自仍以屬於被告所有者為限，始應予沒收
    。暨參諸最高法院100年度台上字第5026號判決「毒品危害
    防制條例第19條第1項關於沒收之規定，固採義務沒收主義
    ，凡犯同條例第4條至第9條、第12條、第13條或第14條第1
    項、第2項之罪者，其供犯罪所用或因犯罪所得之財物，均
    應諭知沒收。但該法條並未規定『不問屬於犯罪行為人與否』
    ，均沒收之，自仍以屬於被告所有者為限，始應予以沒收」
    之意旨，本院認在洗錢防制法並未規定「不問屬於犯罪行為
    人與否」之情形下，自宜從有利於被告之認定。從而，本案
    洗錢標的金額，即附表一編號1至10所示提領金額，除被告
    申○○、癸○○、子○○、戊○○、丙○○、未○○、壬○○及張○蓁所獲
    得報酬之款項，其餘金額均經被告申○○轉交詐欺集團不詳成
    員，是被告二人對於上開款項既均無處分權限，且未再實際
    管領之，依前揭說明，即非被告二人所有之物，自不得予以
    宣告沒收之。
㈣、本案就上開宣告之多數沒收，應依刑法第40條之2第1項規定
    ，併執行之。
據上論斷，依刑事訴訟法第299條第1項前段、第300條，組織犯
罪防制條例第3條第1項、第3項、第4條第1項、第8條第1項後段
、第2項後段，洗錢防制法第14條第1項、第16條第2項，刑法第1
1條、第28條、第339條之4第1項第2款、第55條、第51條第5款、
第38條第2項、第38條之1第1項、第3項，刑法施行法第1條之1，
判決如主文。
本案經檢察官屠元駿提起公訴，檢察官李斌追加起訴，檢察官李
斌、乙○○到庭執行職務。
中　　華　　民　　國　110 　　年　　12　　月　　7　　日
                  刑事第十九庭審判長法  官  李婉玉
                                    法  官  林雷安
                                    法  官  吳逸儒
以上正本證明與原本無異。
如不服本判決應於收受送達後20日內向本院提出上訴書狀，並應
敘述具體理由；其未敘述上訴之理由者，應於上訴期間屆滿後20
日內向本院補提理由書（均須按他造當事人之人數附繕本）「切
勿逕送上級法院」。
告訴人或被害人如不服判決，應備理由具狀向檢察官請求上訴，上訴期間之計算，以檢察官收受判決正本之日起算。                                              書記官  陳俞君
中　　華　　民　　國　110 　　年　　12　　月　　7　　日

附錄論罪科刑法條：
組織犯罪防制條例第3條
發起、主持、操縱或指揮犯罪組織者，處3年以上10年以下有期
徒刑，得併科新臺幣1億元以下罰金；參與者，處6月以上5年以
下有期徒刑，得併科新臺幣1千萬元以下罰金。但參與情節輕微
者，得減輕或免除其刑。
具公務員或經選舉產生之公職人員之身分，犯前項之罪者，加重
其刑至二分之一。
犯第1項之罪者，應於刑之執行前，令入勞動場所，強制工作，
其期間為3年。
前項之強制工作，準用刑法第90條第2項但書、第3項及第98條第
2項、第3項規定。
以言語、舉動、文字或其他方法，明示或暗示其為犯罪組織之成
員，或與犯罪組織或其成員有關聯，而要求他人為下列行為之一
者，處3年以下有期徒刑，得併科新臺幣3百萬元以下罰金：
一、出售財產、商業組織之出資或股份或放棄經營權。
二、配合辦理都市更新重建之處理程序。
三、購買商品或支付勞務報酬。
四、履行債務或接受債務協商之內容。
前項犯罪組織，不以現存者為必要。
以第5項之行為，使人行無義務之事或妨害其行使權利者，亦同
。
第5項、第7項之未遂犯罰之。

組織犯罪防制條例第4條
招募他人加入犯罪組織者，處6月以上5年以下有期徒刑，得併科
新臺幣1千萬元以下罰金。
成年人招募未滿十八歲之人加入犯罪組織者，依前項規定加重其
刑至二分之一。
以強暴、脅迫或其他非法之方法，使他人加入犯罪組織或妨害其
成員脫離者，處1年以上7年以下有期徒刑，得併科新臺幣2千萬
元以下罰金。
前項之未遂犯罰之。

洗錢防制法第14條
有第二條各款所列洗錢行為者，處7年以下有期徒刑，併科新臺
幣5百萬元以下罰金。
前項之未遂犯罰之。
前二項情形，不得科以超過其特定犯罪所定最重本刑之刑。

中華民國刑法第339條之4
犯第339條詐欺罪而有下列情形之一者，處1年以上7年以下有期
徒刑，得併科1百萬元以下罰金：
一、冒用政府機關或公務員名義犯之。
二、三人以上共同犯之。
三、以廣播電視、電子通訊、網際網路或其他媒體等傳播工具，
    對公眾散布而犯之。
前項之未遂犯罰之。